臺灣彰化地方法院民事裁定
　 111年度家調裁字第11號
聲  請  人  黃詩堯  

相  對  人  阮建智  

上列當事人間請求確認親子關係不存在事件，本院裁定如下：
    主      文
確認聲請人乙○○（女，民國00年00月0日生，身分證統一編號：Z
000000000號）與相對人甲○○（男，民國00年0月00日生，身分證
統一編號：Z000000000號）間之親子關係不存在。
程序費用由聲請人負擔。
    事實及理由
一、聲請意旨略以：緣聲請人乙○○之母黃文誼先於民國81年12月
    9日產下聲請人，嗣相對人甲○○於100年1月1日與黃文誼結婚
    ，因當時依民法第1064條規定將相對人登記為聲請人之父，
    使聲請人成為相對人之婚生子女，然實際上聲請人與相對人
    間並無真實血緣關係，自有以判決確認兩造間無真實血緣關
    係之必要，爰依法合意聲請裁定如主文第1項所示等語。
二、相對人則以：對於聲請人之主張及上開原因事實不爭執，且
    同意聲請法院逕依聲請人之聲明裁定如主文所示等語。
三、按就法律所定親子或收養關係有爭執，而有即受確認判決之
    法律上利益者，得提起確認親子或收養關係存在或不存在之
    訴，家事事件法第67條第1項定有明文。依最高法院52年台
    上字第1240號判決，所謂即受確認判決之法律上利益，係指
    法律關係之存否不明確，原告主觀上認其在法律上之地位有
    不安之狀態存在，且此種不安之狀態，能以確認判決將之除
    去者而言。其次，主管機關依戶籍法第82條規定訂定之戶籍
    法施行細則第16條第6款規定「戶籍登記事項錯誤，係因申
    報資料錯誤所致者，應由申請人提出下列證明文件之一，向
    戶籍地戶政事務所申請更正；戶籍地戶政事務所並依前條規
    定辦理：六、涉及事證確認之法院確定裁判、檢察官不起訴
    處分書、緩起訴處分書，或國內公證人之公、認證書等」。
    確認親子關係存在或不存在之訴，在子女就其與生父間之親
    子關係存否有爭執時，得認為子女有確認之利益，縱子女與
    生父間無爭執，如有依上開規定更正戶籍登記，使身分關係
    明確之必要時，亦應認有確認之利益。
四、次按當事人就不得處分之事項，其解決事件之意思已甚接近
    或對於原因事實之有無不爭執者，得合意聲請法院為裁定；
    法院為前項裁定前，應參酌調解委員之意見及家事調查官之
    報告，依職權調查事實及必要之證據，並就調查結果使當事
    人或知悉之利害關係人有陳述意見之機會；當事人聲請辯論
    者，應予准許；家事事件法第33條第1、2項分別定有明文。
    本件聲請人請求確認親子關係不存在事件，屬當事人不得處
    分之事項；而聲請人主張兩造間無血緣關係之事實，為相對
    人所不爭執，且兩造就解決本事件之意思相同，並經兩造合
    意聲請本院為裁定，本院自應依上開規定為裁定，合先敘明
    。
五、末按非婚生子女其生父與生母結婚者，視為婚生子女，民法
    第1064條定有明文。本條規定即學說上所謂「準正」，準正
    之要件有二，其一須有血統上之父母子女關係，其二須生父
    與生母結婚。而所謂生父係指與非婚生子女有血統聯繫者而
    言，故妻所生之非婚生子女如與夫無真實血緣關係（即非自
    夫受胎所生），縱使夫妻結婚亦無法使該子女成為婚生子女
    （最高法院83年度台上字第1117號判決要旨參照）。經查，
    聲請人之母黃文誼與相對人於100年1月1日結婚，惟黃文誼
    在與相對人結婚前，即自第三人受胎而於81年12月9日生下
    聲請人；黃文誼與相對人辦理結婚登記時，戶政機關人員依
    民法準正之規定，將聲請人之生父登記為相對人，然聲請人
    實際上並非相對人與黃文誼所生，業據聲請人提出戶籍謄本
    、博微生物科技股份有限公司分子生物實驗室DNA基因圖譜
    型別分析報告(綜合研判：送檢註明為甲○○與乙○○之檢體，
    其DNA STR系統之D3S358、vWA、D16S539、CSF1PO、TH01、D
    22S1045、SE33等7個基因座之基因型別不相符，所以甲○○與
    乙○○間排除一親等直系親緣關係）為證，本院審酌以ＤＮＡ檢
    驗方法鑑定子女之血統來源之精確度極高，上開檢測結果應
    屬可信，且相對人對此亦不爭執，是依上開事證，堪認聲請
    人非其生母黃文誼自相對人受胎所生，聲請人與戶籍登記上
    之父即相對人間並無真實血緣關係存在，聲請人之主張堪信
    為真正。聲請人與相對人間既無真實之血緣關係存在，雖聲
    請人之母黃文誼與相對人結婚，揆諸前揭說明，仍無從依民
    法第1064條規定將聲請人視為相對人之婚生子女，惟聲請人
    之戶籍上之父親欄錯誤記載為相對人，自應以裁判方式除去
    此項錯誤記載，從而，聲請人請求確認其與相對人間親子關
    係不存在，為有理由，應予准許。
六、聲請人之血緣關係已如前述，該事實必須藉由裁判始克還原
    ，實不可歸責於相對人，況相對人本可與聲請人互換地位提
    起本件，是相對人之應訴乃法律規定所不得不然，則相對人
    所為自屬伸張、防衛權利所必要，應認本件聲請程序費用由
    聲請人負擔，較為公允，附此敘明。 
七、依家事事件法第33條、第97條，非訟事件法第21條第2項，
    民事訴訟法第78條、第81條第2款，裁定如主文。
中　　華　　民　　國　　111 　年　　7 　　月　　29　　日
                    家事法庭  法  官  康弼周
上列為正本係照原本作成。
如對本裁定抗告，須於裁定送達後10日內向本院提出抗告狀，並
繳納抗告費用新臺幣1,000元。
中　　華　　民　　國　　111 　年　　7 　　月　　29　　日
                              書記官  魏巧雯